臺灣桃園地方法院刑事判決　　　　　　　　　　　　　　九十年度交易字第三四號
　　公　訴　人　臺灣桃園地方法院檢察署檢察官
　　被　　　告　甲○○
　　選任辯護人　左自奎律師
右列被告因過失致死等案件，經檢察官提起公訴（八十九年度偵字第一七八三三號）
，本院判決如左：
    主  文
甲○○服用酒類不能安全駕駛動力交通工具而駕駛，處有期徒刑參月；又因過失致人
於死，處有期徒刑拾月；應執行有期徒刑壹年。
    事  實
一、甲○○與乙○○係堂兄弟關係，其二人於民國八十八年十月二十四日十七時許起
    至二十一時許止在甲○○位於桃園縣平鎮市○○路二八○號三樓住處與友人，共
    計五人一起飲用啤酒二十一瓶，其後因欲至桃園縣中壢市好樂迪ＫＴＶ店與乙○○之同學唱歌，乃由乙○○先駕駛其母親彭秀蘭所有，由其使用之車牌號碼ＧＨ
    ─七四四二號自用小客車，搭載甲○○由桃園縣平鎮市往中壢市方向行駛，行經
    桃園縣平鎮市○○路某一檳榔攤購買檳榔後，因不勝酒力，而換由甲○○駕駛上
    開小客車，甲○○不顧其亦因飲用酒類，已達不能安全駕駛之狀態，繼續往中壢
    市方向行駛，惟於同日二十一時二十分許行經時速限制為四十公里，劃有分向限
    制線（雙黃實線）及路面邊線，雙向二車道之平鎮市○○路陸橋上道路時，本應
    注意汽車超車應自左側超車，不得由右側超車暨行車應依規定之車速，不得超速
    、不得駛出路面邊線及駛入來車之車道內，以避免發生與其他行進中之車輛發生
    碰撞之危險，且依當時天候、視線、路況、視距等情況，又無不能注意之情形，
    竟疏未注意，而逕以六十公里左右之時速，駛出右側路面邊線欲超越前車，惟因
    操作不當，致小客車有撞上右側水泥護欄之虞，遂緊急煞車並向左轉，前開小客
    車乃向左前方滑行進入對向車道，車身碰撞對向機車道上，由周雅惠騎乘車號Ｈ
    ＪＢ－六九六號輕型機車，周雅惠因而從橋上跌落橋下路面，受有左前額一處二
    公分鈍力擦傷及骨頭下陷、口鼻出血、左胸（肋骨）骨折及一處五公分擦傷、左
    手臂廣泛性瘀傷、右手手掌擦傷、右大腿瘀傷及一處二點五公分外傷、右小腿一
    處六公分外傷淤血、右大腿背部廣泛性瘀血、左大腿廣泛性開放性外傷及骨折、
    左小腿多處封閉性骨折及擦傷等傷害，經送桃園縣中壢市壢新醫院轉送台北市三
    軍總醫院急救，延至翌（二十五）日九時二分因出血性休克、頭部鈍力傷併出血
    不治死亡。案發當（二十四）日二十一時五十八分桃園縣警察局平鎮分局北勢派
    出所警員對甲○○為呼氣酒精濃度測試，其測試值達每公升○．五二毫克。
二、案經桃園縣警察局平鎮分局報請臺灣新竹地方法院檢察署檢察官相驗後，移由臺
    灣桃園地方法院檢察署檢察官自動檢舉偵查起訴。
    理  由
一、訊之被告甲○○矢口否認其有右揭犯行，辯稱：「車子不是我開的。我只有手的
    部分稍微受傷，駕駛座上方有噴濺的血跡，所以我認為駕駛座上方的血跡應該是
    乙○○的，不是我駕駛的，駕駛座及前座中間的的置物箱裡面都有血，而乙○○
    是頭部右邊受傷，如果是他是坐在又（右）前座的話，置物箱裡面不應該有血，
    乙○○當時受傷，倒在我身上，（血）流在我身上，右前方都是血，駕駛座沒有
    血，那是當時乙○○倒在我身上所流下來的。當時乙○○倒在右前座我的身上，
    所以右前座才會有那麼多的血。」等語。經查：
（一）被告對其於本件車禍發生當日十七時至二十一時許與證人，即其堂弟乙○○及
      其他友人在其平鎮市住處飲酒，其後與乙○○二人駕駛前述小客車欲至桃園縣
      中壢市好樂迪ＫＴＶ與乙○○之同學唱歌，惟在案發地點因該車由道路右方不
      當超車，致生本件車禍等情，業據其於警訊、偵訊及本院調查審理時坦承不諱
      ，核與證人乙○○於警訊、偵訊及本院調查時證述之情節相符。此外，並有警
      製之道路交通事故調查報告表一紙及現場照片十張附卷可稽（竹檢相字卷第三
      、十一至十五頁）。另其於案發當日二十一時五十八分經桃園縣警察局平鎮分
      局北勢派出所警員對之為呼氣酒精濃度測試，其測試值達每公升○．五二毫克
      等情，亦為其所坦承，並有測試結果單一紙在卷可稽（同前卷第十七頁）。
（二）有關「被告與證人乙○○酒後自被告住處離開時係由證人乙○○駕駛前開小客
      車，其後在平鎮市某一檳榔攤購買檳榔後，因乙○○不勝酒力，故改由被告接
      手駕駛直至發生車禍為止」等情，亦據證人乙○○於偵訊及本院訊問時證述在
      卷（丙○相字卷第七頁、偵卷第七頁、本院九十一年五月三十日筆錄第四頁）
      。雖證人乙○○於警訊中曾供稱：「（車子）是我駕駛，沒有錯」等語（竹檢
      相字卷第七、八頁），惟查其於警訊中就「車禍情形為何」、「車速多少」「
      車內還有誰」、「當時是從何處要往何處」、「其如係駕駛，撞到後如何坐在
      乘客座上」等有關車禍發生前後之事項，均回答「我忘記了」（同前筆錄），
      顯示其對於車禍發生之經過，幾無記憶，故就此等相關問題無法回答。是前開
      小客車於車禍發生時如確係其所駕駛，其何以對車禍發生之情形毫無一絲記憶
      ？故證人乙○○前開「（車子）是我駕駛，沒有錯」陳述，是否與事實相符，
      即堪斟酌。再此種情形發生，有二種可能性：證人乙○○因車禍傷及腦部，
      致暫時喪失記憶，或其並未駕車，且於車禍發生前因故（如其事後於偵審中
      所稱「酒醉、昏睡」）未能注意車禍之發生。然參酌證人乙○○於警訊中對於
      「有無合格駕照」及「案發前有無喝酒暨在何處、與何人及喝多少」等問題，
      均能明白回答，顯示其記憶並未喪失，則其於警訊中就車禍發生之情形毫無記
      憶之原因，應係後者之情形。是證人乙○○事後於偵訊及本院調查時供稱：「
      自檳榔攤後因不勝酒力，故要求甲○○駕駛，其在車上睡著了」等語，應可採
      信。至於其於警訊中為前開「是我駕駛」陳述之原因，或如其於偵審中所述「
      我想說我都要死掉了，且要找朋友也是我，我就扛下責任」（丙○相字卷第十
      七頁）、「因為那時醫生發出病危通知，所以我就承認是我開的。」（本院九
      十一年五月三十日筆錄第五頁），並非不可能。
（三）又案發後證人，即桃園縣警察局平鎮分局北勢派出所警員丁○○及救護車司機
      戊○○到場時，證人乙○○係倒臥在前開小客車右前座，上半身側趴在車窗上
      （車窗玻璃完全未昇起），呈現昏迷狀態，其後由被告協助證人戊○○及其助
      手（其中一人自右側車門外）一同將之搬出車外，抬上救護車時完全沒有抗拒
      ，車子開動以後，開始呈現躁動想要下車之狀態等情，業據證人丁○○、戊○○分別於本院九十年五月二十一日（筆錄第三、四頁）、九十一年六月二十日
      （筆錄第二、三、五頁）證述在卷，並有現場照片二張附卷可稽（竹檢相字卷
      第十一頁、丙○相字卷第七七頁）。而證人乙○○於車禍（依被告警訊中所述
      係二十一時二十分）後二十分鐘後之同日二十一時四十分經送至平鎮市新永和
      醫院急救時，其意識欠清、躁動、胡言亂語，昏迷指數（ＧＣＳ，即用來評估
      病患的清醒程度，包括眼睛【Ｅ】、說話【Ｖ】與身體活動【Ｍ】三個部分）
      為十一分，其中眼睛部分為「聽到說話而張開眼睛（三分）」，說話部分為「
      意識模糊，對時、地、人無法清楚表達（四分）」，身體活動部分為「疼痛刺
      激時，身體退縮（四分）」，屬於中度的頭部外傷，此有該醫院九十一年六月
      五日永字第二二六七號函及檢附之急診病歷各一份附本院卷可稽。再被告於警
      訊中供稱：「．．車子停下，後我堂弟便趴在我身上，我一直搖它（他）沒有
      回應，然後（我）下車求救。」，偵訊時又稱：「我們車禍後，我出不去，搖
      他搖不醒」（竹檢相字卷第四、二九頁）；另於本院九十年五月二十一日訊問
      時供稱：「．．我跨過他的身體自駕駛座出來，出來時有看到他的腳已露出駕
      駛座的車門外，我出了車子就往中壢方向攔車借電話求援，我打完電話約三分
      鐘後又回到車上，他已座（坐）在副駕駛座上，我還跟他說話，沒多久救護車
      就來了」（筆錄第五頁），亦即被告車禍後離開車子去借電話求救到回到車旁
      之時間僅約三、五分鐘。綜合前開情形：即證人乙○○於車禍發生後至被告
      離開車子求救之期間，縱如被告於本院所稱「並未昏迷（同前筆錄）」，其顯
      然已無法自行行動、而車禍後十餘分鐘救護人員，即證人戊○○、丁○○等
      到場救援時，證人乙○○亦趴臥在前開小客車右前座上，無法行動，須由三個
      人搬抬下車、甚至在車禍二十分鐘後到達醫院急救時，其身體活動部分僅能
      在「疼痛刺激時，身體退縮」，其手腳尚無法向該（疼痛）處移動（即達到五
      分之標準），在在顯示證人乙○○於車禍發生後至送到醫院急救之間，其意識
      縱未達到完全昏迷之程度，其身體顯然已達無法自由移動之程度，是其顯然無
      法於被告攔車求救之短短三、五分鐘之內自行移動至右前座？況且，依常理判
      斷，一般人遭遇車禍後，如其自身尚能行動者，一定是先試行離開車子，到外
      面求救或等候救援。本件證人乙○○車禍發生時如係乘坐於駕駛座，且如被告
      所辯（即車禍後證人乙○○上身倒臥至右前座其腿上，其將之扶起後自己起身
      離開右前座，將乙○○上身放在右前座，其自駕駛座離開），則證人乙○○在
      被告離開車子求救期間，如果想要，且有能力移動其身體，依前述常理，應係
      將上身撐起，坐正於駕駛座，再輕鬆地自駕駛座下車，焉有拖著一百多公斤之
      身驅辛苦地爬越中間突起之排擋桿、手煞車及置物箱，坐在車門已緊貼水泥護
      欄，無法打開之右前座？故被告辯稱：「我打完電話約三分鐘後又回到車上，
      他已座（坐）在副駕駛座上（亦即在此其離開現場求救期間，證人乙○○自行
      自駕駛座移動至右前座）」等語，顯與事實不符，且與常理有違，要屬事後卸
      責之詞，不足採信。
（四）再從本件肇事之前開小客車車身右後側有刮擦擠壓痕及該車終止位置時右前車
      輪向左之狀態（竹檢相字卷第十一頁照片），依慣性作用原理推斷，車內人員
      於碰撞過程中均應往右傾，故傷患之典型創傷應在右側；其中右前座乘客向右
      傾常碰到上方及右上方鋼樑（另本件因證人乙○○案發時並未繫上安全帶，且
      右前門之窗戶玻璃完全未昇上，故證人乙○○亦有可能於右側車身側撞水泥護
      欄之際，頭部向右甩出右窗，碰及護欄造成傷害）造成右側頭臉之傷，而駕駛
      座之人向右傾時，右方空間較大，僅可能會碰到右邊乘客身體或上方橫樑、後
      照鏡，受傷機會較小。查本件證人乙○○受有頭部外傷合併顱內出血，疑右側
      骨骨折、臉部撕裂傷、舌部撕裂傷之傷勢及上開自小客車駕駛座右側座位留有
      大量血跡位置等情觀之，核與上開情事相符；再者汽車駕駛者可先較他人看到
      車前狀況，反應時間較短，較有時間防備不易受傷，而右前座乘客較無防備加
      上反應時間延後，較易受傷，是將證人乙○○上揭傷害與被告自承僅受有手腕
      處之輕微傷勢相較，被告所受之傷害顯然較輕。此經公訴人送法務部法醫研究
      所鑑定，亦為相同之見解，此有該所八十九年九月二十二日法醫所八九理字第
      一七一四號函附卷可稽（丙○相字卷第一○八、一○九頁）。
（五）另內政部刑事警察局就：(1)案發當時你有無駕駛那部肇事車子，(2)你稱案發當
      時肇事車輛不是你所駕駛一事，有無說謊及(3)你稱案發當時由乙○○駕駛肇事
      車輛一事，有無說謊等三個與本件案情相關之問題對被告為測謊，被告之回答
      均為「沒有」，惟均呈不實反應等情，亦有該局八十九年十月十七日刑鑑字第
      一五九七六二號鑑驗通知書一紙在卷可稽（同前卷第一二一頁）。前開被告測
      謊鑑定結果，亦足為被告前開答辯係屬不實之參考。至於辯護人於本院調查期
      間主張「被告患有癲癇，於八十九年六月五日至九日曾因發作於長庚醫院住院
      治療，是否刑事警察局於同年八月對之而為之測謊因受此病情影響，致遭誤判
      定為說謊」，惟前開問題經刑事警察局函詢美國測謊協會，經該協會研究中心
      主任巴勒博士答覆：「目前實務上並無任何跡證顯示癲癇患者在未發作的情況
      下，不宜作測謊測試，且理論上，亦不致於影響測謊測試及其準確度」，此有
      該局九十一年六月二十日刑鑑字第九一○一四四六七一號函及檢附之美國測謊
      協會回文、重點摘譯各一份附本院卷可稽，而被告於本院九十一年五月三十一
      日亦供稱：「其自林口長庚醫院住院後，即沒有再發作，亦沒有再回去看診」
      （筆錄第八頁）。是被告癲癇病史尚不足影響前開測謊之準確度，應可認定。
      辯護人前開主張，亦不足採，併此說明。綜上所述，本件車禍發生時，前開小
      客車係被告駕駛一節，應可認定。
（六）本件車禍現場道路係劃有分向限制線及路面邊線之雙向二車道道路，其時速限
      制為四十公里，有前述現場照片及報告表上之記載可稽。依被告於偵訊中供稱
      ：「．．至環中東路後，乙○○與人比快，乙○○要超車，快要撞到橋墩（應
      係「水泥護欄」之誤），有閃過．．」（偵卷第七頁反面），顯示前開小客車
      在車禍發生前車速相當快（否則如何比快、超車）。而前開小客車肇事後遺留
      現場之煞車痕一道，自該車行進方向之右側路面邊線附近向左前延伸，經過分
      向限制線，終止於對向車道內，長度為十九公尺，亦有前述報告表內之現場圖
      及照片（編號四）可稽。依其長度與「一般公路汽車煞車距離、行車速度對照
      表」比對結果，該小客車當時之時速約為六十公里，已超過當地之時速限制。
      再依前述煞車痕之延伸情形及被告就車禍發生前車子行進動態之陳述，顯示該
      車在車禍發生前確係「從右側超車，且車身已駛出路面邊線，並有撞上右側水
      泥護欄之虞，故緊急煞車並向左轉，而滑行駛入對向車道」。按「汽車在在劃
      有分向限制線之路段之雙向二車道行駛時，不得駛入來車之車道內，除準備停
      車或臨時停車外，不得駛出路面邊線」，「汽車超車時，前行車減速靠邊或以
      手勢或亮右方向燈表示允讓後，後行車始得超越。超越時應顯示左方向燈並於
      前車左側保持半公尺以上之間隔超過，行至安全距離後，再顯示右方向燈駛入
      原行路線」及「行車速度，依標誌或標線之規定，無標誌或標線者，應依左列
      規定：在市區道路，時速不得超過四○公里」，道路交通安全規則第九十七條
      第二、四款、第一百零一條第五款及九十年五月三十日修正前之道路交通安全
      規則第九十三條第一項第一款分別定有明文。被告駕車自應注意上揭規定，而
      依當時天候、路況，並無影響不能注意之情事，詎其竟未予注意，而任意超速
      、自右側跨越路面邊線超車，且侵入對向車道，以致肇事，被告之駕車行為顯
      有重大過失。被害人周雅惠因本件車禍受有如事實欄所示之傷害，經送醫急救
      仍因傷重不治死亡等情，業經檢察官督同檢驗員相驗屬實，並製有勘驗筆錄、
      相驗屍體證明書、驗斷書在卷足憑（同前卷第二六、三一、三三至三九頁）。
      被害人之死亡與被告之過失行為間有相當之因果關係。
（七）另被告酒後在陸橋上為前述瘋狂駕車行徑，參酌其案發後呼氣酒精濃度測試高
      達每公升○．五二毫克，已如前述第（一）點所示。是其於案發時顯已達於不
      能安全駕駛之程度，亦堪認定。
（八）綜上所述，本件事證明確，被告酒後未能安全駕駛而駕駛及過失致人於死犯行
      ，均可認定，應予論科。
三、核被告所為，係犯刑法第一百八十五條之三飲酒不能安全駕駛罪及同法第二百七
    十六條第一項過失致人於死之罪。被告所犯前述二罪間犯意各別，罪名互異，應
    予分論併罰。爰審酌被告酒後駕車危害道路交通甚鉅、其過失程度不輕，所造成
    之危害甚大、被告犯後一再飾詞辯解，且與證人乙○○互相推卸其等民事賠償責
    任，態度惡劣等一切情狀，分別量處如主文所示之刑，並定其應執行之刑。
四、據上論斷，應依刑事訴訟法第二百九十九條第一項前段，刑法第一百八十五條之
    三、第二百七十六條第一項、第五十一條第五款，罰金罰鍰提高標準條例第一條
    前段，判決如主文。
本案經檢察官黃錦秋到庭執行職務。
中      華      民      國    九十一    年      八      月     十四     日
                                      臺灣桃園地方法院第六庭
                                          法  官  潘進順
右正本證明與原本無異。
如不服本判決，應於判決送達後十日內向本院提出上訴狀（應附繕本），上訴於臺灣
高等法院。
                                          書記官  陳玉芬
中      華      民      國    九十一    年      八      月     十六     日
附論罪科刑依據之法條：
刑法第一百八十五條之三
服用毒品、麻醉藥品、酒類或其他相關之物、不能安全駕駛動力交通工具而駕駛者，
處一年以下有期徒刑、拘役或三萬元以下罰金。
第二百七十六條第一項
因過失致人於死者，處二年以下有期徒刑、拘役或二千元（現已提高十倍為二萬元）
以下罰金。
